【裁判字號】    99,台上,5690
【裁判日期】    990916
【裁判案由】    妨害性自主
【裁判全文】
最高法院刑事判決            九十九年度台上字第五六九０號
上  訴  人  台灣高等法院台中分院檢察署檢察官
被      告  甲○○原名甲○○
上列上訴人因被告妨害性自主案件，不服台灣高等法院台中分院
中華民國九十八年九月八日第二審更審判決（九十八年度上更(一)
字第七一號，起訴案號：台灣台中地方法院檢察署九十四年度偵
字第二一二０號），提起上訴，本院判決如下：
    主  文
原判決撤銷，發回台灣高等法院台中分院。
    理  由
本件原判決以公訴意旨略稱：被告甲○○係台中市警察局刑警隊
偵查員，其與Ａ女（姓名年籍詳卷）均已婚，雙方於民國九十一
年二月間開始交往發生婚外情，期間互有金錢往來關係，嗣因Ａ
女於九十三年八月間開始與被告疏離，被告亟思追討借貸或資助
Ａ女之金錢。九十三年十月二十七日下午，被告與Ａ女聯絡欲催
討會款及銀行利息，Ａ女告以在外收取委託乙○○代為出租套房
之租金，被告遂前往等候。同日下午六時許，被告見Ａ女開車出
來，即暗中尾隨。同日下午時七時許，Ａ女進入台中市立美術館
內，打電話給被告偽稱將帶女兒至書店，書店在地下室，收訊不
良，請被告不要打電話聯絡云云，被告因而心生猜疑，又看見乙
○○駕車至該美術館，似欲與Ａ女會合，懷疑Ａ女欲與乙○○約
會，因不滿Ａ女欺騙行徑，見Ａ女出來，即要求Ａ女還清金錢及
返回Ａ女在台中市南屯區○○○○路住處說清楚並檢視套房租金
明細表，Ａ女遂駕車載被告返回該處協談，二人直接進入臥室，
旋因債務糾紛而發生拉扯。拉扯中，被告竟萌生妨害性自主之犯
意，強將Ａ女壓在床上，以左手將Ａ女二手壓於頭部上方，以其
右腳頂在Ａ女右胸上，掀開Ａ女裙子，將Ａ女內褲往下拉至大腿
處，強行將手指插入Ａ女陰道之方式為性交行為乙次。因Ａ女用
力掙扎，央求被告放手，被告於逞其性慾約五分鐘後始放手，使
Ａ女因而受有雙前臂、雙手腕、雙手多處瘀血、胸部、右肩挫傷
痛、左大腿擦傷等傷害。被告放手後，Ａ女打電話給乙○○，於
電話中大喊「救命」、「你趕快叫我先生回來」等語，被告聽聞
後即將電話掛斷，並逃離現場。乙○○接獲求救電話，即與Ａ女
之配偶丙○○聯絡，告知Ａ女在家發生事情，乙○○並與某男子
先行前往，在Ａ女住處附近之○○公園看見被告，要求被告一起
返回Ａ女住處對質，丙○○隨後亦至上址。丙○○見Ａ女雙手瘀
青且精神恍惚，質問被告發生何事，被告稱雙方僅發生拉扯，丙
○○本欲報警處理，惟經乙○○出面斡旋，由被告書寫一份悔過
書及返還Ａ女之行動電話與現金後，被告即離開上址。因認被告
牽連犯刑法第二百二十一條第一項之強制性交與第二百七十七條
第一項之傷害罪嫌（原判決漏未記載刑法第二百七十七條第一項
傷害罪）等情。經審理結果，認不能證明被告犯強制性交罪，因
而撤銷第一審關於此部分之科刑判決，改判諭知被告無罪。固非
無見。
惟查：(一)、審理事實之法院，應綜合調查所得之一切直接、間接
證據，本於職權定其取捨，依自由心證而為事實之判斷，且此項
自由判斷職權之運用，應受客觀存在之經驗法則與論理法則之支
配，非可自由任意為之。故證據雖已調查，而尚有其他必要部分
並未調查，仍難遽為被告有利或不利之認定，如有應調查之證據
未予調查，率行判決，其判決當然違背法令。卷查Ａ女始終指訴
被告強行拿取其放在床上之支票與皮包內現款等物（此部分被告
業經原審判處強制罪刑確定）後，尚將其壓在床上，以左手將其
二手壓於頭部上方，以右腳頂住其右胸，掀開裙子，將內褲往下
拉至大腿處，以手指欲插入其陰道，經其強力掙扎反抗，造成身
體多處創傷，被告始未得手，期間因抵抗，不小心撕破被告的衣
服，手腕瘀青是為搶回支票與被告拉扯時造成，另外被告將其壓
在床上，也造成雙手受傷，胸部及右肩的傷是被告用右腳膝蓋頂
胸部所造成，被告掀開其裙子時，用手刮傷其左大腿等語。且○
○醫院出具之診斷證明書載明Ａ女左肩及上臂挫傷併瘀青血腫、
左手肘挫傷、左手指挫傷併血腫、左髖及大腿挫傷併皮下出血及
血腫、左膝及左下腿挫傷併撕裂傷及血腫（見偵卷(一)第二九頁）
，被告之衣服亦確撕破，被告並據此控告Ａ女、乙○○涉嫌共同
毀損等罪（見偵卷(一)第七九至九十頁）。另Ａ女於九十三年十一
月六日尚至○○中醫診所就診，經診斷為：右胸挫傷疼痛（見一
審卷(一)第一四三頁）。以上事證如果非虛，Ａ女所受傷害與其指
訴被告當時之行為、舉止、過程、施力部位等似相符合。被告倘
與Ａ女僅因搶取支票等物而發生拉扯，何以會同時造成Ａ女左肩
（即左胸）挫傷併瘀青血腫，及左髖及大腿挫傷併皮下出血？Ａ
女左胸是否遭強而有力之右腳膝蓋頂住，所受挫傷始較為嚴重？
又非基於滿足自己性慾之原因（例如出於報復或傷害心態），以
手指或其他器物進入他人性器者，並非無有。卷查被告並不否認
二人感情生變，伊懷疑Ａ女背叛，要求取回金錢，與Ａ女為支票
等物相互拉扯等事實，此部分與Ａ女所述似無不同，則被告是否
因以上諸因素，情緒激動，出於報復、傷害等心態，欲以手指進
入Ａ女性器？即非無疑。原審未綜合全部卷證資料，詳加審酌判
斷，遽認被告與Ａ女當日中午既已「相處」約二個小時，衡情同
日晚上是否仍有對Ａ女強制性交而予以性侵害之可能與必要，亦
非無疑等情（見原判決第十頁第一行以下），所為論斷，難謂合
於證據法則。本件實情如何，攸關被告涉犯罪名是否成立，基於
公平正義之維護，自有調查之必要性。原審並未澈查釐清，逕為
被告有利之認定，難謂無證據調查未盡之違失。(二)、Ａ女已於告
訴期間內對被告提起傷害及強制性交罪之告訴（見偵卷(二)第八一
至八三頁），檢察官亦起訴被告觸犯傷害罪與強制性交罪，二罪
間有修正前刑法牽連犯之關係。原審如認被告不成立強制性交罪
，仍應對傷害部分予以裁判，竟未判決，有已受請求之事項未予
判決之違法。上訴意旨指摘原判決不當，非無理由，應認有撤銷
發回更審之原因。
據上論結，應依刑事訴訟法第三百九十七條、第四百零一條，判
決如主文。
中    華    民    國  九十九  年    九    月   十六   日
                      最高法院刑事第十三庭
                          審判長法官  賴  忠  星
                                法官  呂  丹  玉
                                法官  吳      燦
                                法官  蔡  名  曜
                                法官  葉  麗  霞
本件正本證明與原本無異
                                      書  記  官
中    華    民    國  九十九  年    九    月  二十一  日
                                                      v

司法院資訊處製作；財團法人民間司法改革基金會備份。
